【裁判字號】    99,易,1711
【裁判日期】    991025
【裁判案由】    竊盜等
【裁判全文】
臺灣高雄地方法院刑事判決              99年度易字第1711號
公  訴  人  臺灣高雄地方法院檢察署檢察官
被      告  乙○○
上列被告因竊盜等案件，經檢察官提起公訴（99年度偵字第1145
7 號），本院判決如下：
    主  文
乙○○犯攜帶兇器竊盜罪，累犯，處有期徒刑柒月；未扣案之螺
絲起子壹支沒收。又犯攜帶兇器竊盜罪，累犯，處有期徒刑柒月
；上開未扣案之螺絲起子壹支沒收。又犯攜帶兇器竊盜罪，累犯
，處有期徒刑柒月；上開未扣案之螺絲起子壹支沒收。又犯攜帶
兇器竊盜罪，累犯，處有期徒刑柒月；上開未扣案之螺絲起子壹
支沒收。又犯竊盜罪，共罪，均累犯，各處有期徒刑月。應
執行有期徒刑貳年捌月；未扣案之螺絲起子壹支沒收。又犯侵占
離本人持有物罪，處罰金新臺幣陸仟元，如易服勞役，以新臺幣
壹仟元折算壹日。
    事  實
一、乙○○前因竊盜案件，經本院以96年度易字第3432號判處應
    執行有期徒刑7 月15日確定，於民國98年2 月18日縮刑期滿
    執行完畢。詎其未知警惕，復為下列行為：
  (一)分別意圖為自己不法所有，基於攜帶兇器竊盜之各別犯意，
    先後於附表一所示之時間、地點，均攜帶其所有客觀上對於
    人之身體安全構成威脅，足供兇器使用之同1 支螺絲起子，
    分別以如附表一所示破壞車窗或門鎖進入車內之方式（毀損
    部分均未據告訴），竊取如附表一所示各該車輛內分屬庚○○等4 人所有之國道高速公路回數票（以下簡稱回數票），
    得手後以每張新臺幣（下同）30元之價格，轉售予不知情之
    計程車司機使用，得款則供己花用（詳如附表一所載）。
  (二)復分別意圖為自己不法所有，另基於竊盜之各別犯意，先後
    於附表二所示之時間、地點，利用己○○等3 人停車時未將
    車門上鎖之機會，分別徒手開啟如附表二所示車輛之車門，
    進入車內竊取如附表二所示各該車輛內分屬己○○等3 人所
    有之回數票或現金，得手後亦將所竊如附表二編號2 所示之
    回數票以同上方式變賣（編號1 所示之回數票則未及變賣）
    ，連同所竊現金13元，均供己花用（詳如附表二所示）。
  (三)另於98年11、12月間某日，在高雄縣鳳仁路某處，拾獲張長
    成失竊之皮包1 個（內有臺灣銀行高雄分行支票號碼AC0000
    000 號、受款人張長成、票面金額21,735元之支票1 張。該
    皮包原係放置在車號HL-190號營業大貨車內，前於98年9 月
    20日凌晨2 時許，因停放在高雄縣鳳山市○○路鳳山商工之
    圍牆旁，遭不詳之人侵入車內竊走，而脫離張長成所持有，
    張長成並已報警處理），竟意圖為自己不法之所有，另基於
    侵占脫離本人持有物之犯意，將上開支票侵占入己（皮包則
    遭其丟棄）。嗣於99年2 月3 日凌晨2 時5 分許，在高雄市
    ○○區○○街177 號前，因另涉竊盜案件為警查獲（另經本
    院以99年度審簡字第1307號判處有期徒刑4 月確定），扣得
    上開支票1 張（已發還張長成）、如附表二編號1 所示之回
    數票2 張（已發還己○○）。乙○○於如附表一、二所示庚○○、己○○等7 人均未報案，致有偵查犯罪職權之機關或
    公務員尚未發覺其另有如附表一、二所示竊盜犯行前，主動
    向員警辛○○坦承各該犯行，並帶同員警前往行竊地點指認
    ，就如附表一、二所示7 件竊盜部分自首，而查獲上情。
二、案經高雄市政府警察局三民第一分局報請臺灣高雄地方法院
    檢察署檢察官偵查起訴。
    理  由
一、本判決所引用據以認定事實之各項證據，均經被告乙○○於
    本院審理中同意作為證據能力，且稱不認為有何違法取證之
    情事（見本院易字卷第78頁）。又被告對於有傳聞證據性質
    之證據，於調查證據時已知其內容，且未於言詞辯論終結前
    聲明異議。本院審酌各該證據作成之客觀環境及條件，並無
    違法取證或顯有不可信之情形，作為證據使用均屬適當，依
    刑事訴訟法第159 條之5 規定，均得作為證據，合先敘明。
二、前揭事實業據被告於本院審理中，全部坦認不諱（見本院易
    字卷第86、93-95 頁），且經被害人庚○○、丙○○○、癸○○、甲○○、己○○、戊○○、丁○○、張長成於警詢中
    指訴歷歷（見警卷第31-33 、16-17 、28-30 、19-20 、10
    -12 、22-23 、25-26 、13-15 頁），並經證人即員警辛○○於本院審理中證述明確（見本院易字卷第82、87頁），復
    有扣押筆錄、扣押物品目錄表、扣押物品收據、贓物認領保
    管單、扣案回數票影本、扣案支票影本、採證照片、車籍查
    詢資料、本院99年度審簡字第1307號刑事簡易判決、本院勘
    驗（被告警詢錄音光碟）筆錄在卷可稽（見警卷第34-66 、
    本院易字卷第58-59 、88頁），及支票1 張、回數票2 張扣
    案為憑（已分別發還被害人張長成、己○○）。被告自白既
    有前述卷證可佐，足認確與事實相符，自堪採為論科依據。
    本件事證明確，被告上開犯行均堪認定，應予依法論科。
三、按刑法第321 條第1 項第3 款之攜帶兇器竊盜罪，以行為人
    攜帶兇器竊盜為其加重條件，此所謂兇器，其種類並無限制
    ，凡客觀上足對人之生命、身體、安全構成威脅，具有危險
    性之兇器均屬之，且祇須行竊時攜帶此種具有危險性之兇器
    為已足，不以攜帶之初有行兇之意圖為必要（最高法院79年
    台上字第5253號判例意旨參照）。本件被告如附表一所示之
    竊盜犯行，於行竊時所攜帶之螺絲起子1 支，屬堅銳鐵器，
    既能用於撬開車窗及門鎖，客觀上自足以對他人之身體構成
    威脅，而屬兇器無疑。次按刑法第337 條所稱「遺失物」，
    係指權利人無拋棄之意思而偶爾遺留失去之物；「漂流物」
    係指水上遺失物或因水流而漂去之物；「其他離本人所持有
    之物」，係指物之離其持有，非出於本人之意思者而言（同
    院50年台上字第2031號判例意旨參照）。本件被告拾獲而侵
    占之支票，既係被害人張長成遭竊之物，自非遺失物或漂流
    物，而屬「其他離本人所持有之物」甚明。
四、核被告所為：如事實欄一、(一)所示部分，均係犯刑法第321
    條第1 項第3 款之攜帶兇器竊盜罪；如事實欄一、(二)所示部
    分，均係犯同法第320 條第1 項之普通竊盜罪；如事實欄一
    、(三)所示部分，則係犯同法第337 條之侵占離本人持有物罪
    。所犯4 件加重竊盜、3 件普通竊盜犯行，時空並非密接；
    至於侵占離本人持有物犯行，則與竊盜行為互殊，顯係基於
    各別犯意分別為之，均應分論併罰。被告前有如事實欄所載
    犯罪科刑及執行情形，有臺灣高等法院被告前案紀錄表在卷
    可按，其於受徒刑之執行完畢後，5 年以內故意再犯有期徒
    刑以上之加重竊盜4 罪、普通竊盜3 罪，皆屬累犯，均應依
    刑法第47條第1 項之規定，分別加重其刑。至於侵占離他人
    持有物罪因法定刑為罰金刑而非有期徒刑，不能論以累犯。
    又按「中華民國94年1 月7 日刑法修正施行後，刑法分則編
    所定罰金之貨幣單位為新臺幣。94年1 月7 日刑法修正時，
    刑法分則編未修正之條文定有罰金者，自94年1 月7 日刑法
    修正施行後，就其所定數額提高為30倍。但72年6 月26日至
    94年1 月7 日新增或修正之條文，就其所定數額提高為3 倍
    」，刑法施行法第1 條之1 定有明文。而刑法第337 條侵占
    離本人持有物罪之法定刑為「（銀元）500 元以下罰金」，
    又非於72年6 月26日至94年1 月7 日新增或修正之條文，依
    刑法施行法第1 條之1 之規定，自94年1 月7 日刑法修正施
    行後，其法定刑即應為「新臺幣1 萬5 千元以下罰金」。
五、另按被告在犯罪未發覺之前，向該管公務員告知其犯罪，而
    不逃避接受裁判，即與刑法第62條規定之自首條件相符，不
    以言明白首並願受裁判為必要。即或自首後，嗣後又為與其
    初供不一致之陳述，甚至否認其有過失或犯罪，仍不能動搖
    其自首之效力，蓋刑事訴訟採職權調查主義，殊不能期待被
    告自己證明其犯罪（最高法院73年度台上字第629 號判決意
    旨參照）。本件如附表一、二所示之被害人，因失竊之回數
    票或零錢之價值甚微，故於遭竊後均未報案等情，均據其等
    陳明在卷（見警卷第11、17、20、23、26、30、33頁），而
    員警於被告供認上開7 件（加重）竊盜犯行前，均未發覺此
    部分犯行，純因被告供述並帶同員警前往現場指認，始能查
    獲，亦據證人辛○○證述明確（見本院易字卷第82-83 頁）
    。被告雖於其後偵查及本院審理中，數度否認其中部分犯行
    ，惟其既於警詢中已就上開7 件犯行自首，嗣於本院辯論終
    結前亦坦認全部犯行，揆諸前開說明，應認已符合自首要件
    ，爰依刑法第62條前段之規定，就此部分分別減輕其刑，並
    先加（累犯）後減（自首）。至於侵占離本人持有物部分，
    因被害人張長成於被告供認前，早已報警，且被告為警查獲
    時復扣得張長成所失竊之支票，員警顯已發覺此部分之犯罪
    ，即與自首要件不符，併予敘明。
六、本院審酌被告前有恐嚇、偽造文書、侵占及多次竊盜前科，
    有上開前案紀錄表在卷可稽，素行欠佳，不思循正當途徑賺
    取所需，竟多次行竊停放路旁車輛內之回數票、零錢等財物
    ，又拾獲他人皮包竟將其內支票侵占入己，價值觀念偏差，
    應予導正。且4 度於行竊時並破壞車窗或門鎖，影響社會治
    安，並使被害人須另行負擔修繕費用；惟衡以所竊財物無非
    回數票、零錢，價值些微，侵占支票後未為其他不法用途，
    犯罪所生危害尚非重大，雖曾否認部分犯行，惟於辯論終結
    前終能坦認全部犯行，犯罪後態度尚非過劣，教育程度為國
    小畢業、家境小康，有警詢基本資料表在卷可參（見警卷第
    5 頁），及其犯罪動機、目的、手段、生活狀況等一切情狀
    ，認檢察官具體求處普通竊盜部分各有期徒刑6 月、加重竊
    盜部分各有期徒刑10月，未考量被告符合自首減輕事由，求
    刑稍有過重，爰分別量處如主文所示之刑，並就罰金刑部分
    ，諭知以1 千元折算1 日之易服勞役折算標準，及對於有期
    徒刑部分定其應執行之刑，以資儆懲。
七、被告如附表一所示4 次行竊時，均係攜帶使用屬其所有之同
    1 支螺絲起子，業據其供明在卷（見本院易字卷第94頁），
    該螺絲起子雖未扣案，惟無證據證明業已滅失，應依刑法第
    38條第1 項第2 款之規定，於各該罪刑項下均予宣告沒收。
據上論斷，應依刑事訴訟法第284 條之1 、第299 條第1 項前段
，刑法第320 條第1 項、第321 條第1 項第3 款、第337 條、第
47條第1 項、第62條前段、第42條第3 項、第38條第1 項第2 款
、第51條第5 款，刑法施行法第1 條之1 ，判決如主文。
本案經檢察官壬○○到庭執行職務。
中    華    民    國    99    年    10    月    25    日
                  刑事第十六庭  法  官  林柏壽
以上正本係照原本作成。
如不服本判決應於收受判決後10日內向本院提出上訴書狀，並應
敘述具體理由。其未敘述上訴理由者，應於上訴期間屆滿後20日
內向本院補提理由書（均須按他造當事人之人數附繕本）「切勿
逕送上級法院」。
中    華    民    國    99    年    10    月    25    日
                                書記官  洪嘉慧
附錄本案論罪科刑法條：
刑法第320 條第1 項
意圖為自己或第三人不法之所有，而竊取他人之動產者，為竊盜
罪，處5 年以下有期徒刑、拘役或500 元（銀元）以下罰金。
刑法第321 條第1 項
犯竊盜罪而有左列情形之一者，處6月以上、5年以下有期徒刑：
一、於夜間進入住宅或有人居住之建築物、船艦或隱匿其內而犯
    之者。
二、毀越門扇、牆垣或其他安全設備而犯之者。
三、攜帶兇器而犯之者。
四、結夥三人以上而犯之者。
五、乘火災、水災或其他災害之際而犯之者。
六、在車站或埠頭而犯之者。
刑法第337 條
意圖為自己或第三人不法之所有，而侵占遺失物、漂流物或其他
離本人所持有之物者，處500 元（銀元）以下罰金。
附表一（攜帶兇器竊盜部分）：
┌─┬────┬──────┬─────┬────────┬──┐
│編│ 被害人 │ 時間／地點 │車號／失竊│    行為方式    │備註│
│號│        │            │物品      │                │    │
├─┼────┼──────┼─────┼────────┼──┤
│1 │ 庚○○ │98年11月某日│J8-6142 號│持客觀上對於人之│即起│
│  │        │            │自小貨車  │身體安全構成威脅│訴書│
│  │        ├──────┼─────┤，足供兇器使用之│附表│
│  │        │高雄縣大寮鄉│回數票5 張│螺絲起子1 支破壞│編號│
│  │        │鳳林三路19巷│          │車窗後，進入車內│1   │
│  │        │內          │          │行竊。          │    │
├─┼────┼──────┼─────┼────────┼──┤
│2 │丙○○○│99年1 月中旬│FL-8006 號│持同上螺絲起子破│即起│
│  │        │某日凌晨某時│自小客車  │壞門鎖後進入車內│訴書│
│  │        ├──────┼─────┤行竊。          │附表│
│  │        │高雄市三民區│回數票7 張│                │編號│
│  │        │禮明路93巷32│          │                │3   │
│  │        │號前        │          │                │    │
├─┼────┼──────┼─────┼────────┼──┤
│3 │ 癸○○ │99年1 月中旬│VQ-4218 號│持同上螺絲起子破│即起│
│  │        │某日凌晨某時│自小貨車  │壞門鎖後進入車內│訴書│
│  │        ├──────┼─────┤行竊。          │附表│
│  │        │高雄縣大寮鄉│回數票4 張│                │編號│
│  │        │崇惠路橋墩旁│          │                │6   │
├─┼────┼──────┼─────┼────────┼──┤
│4 │ 甲○○ │99年1 月中旬│ZA-8848 號│持同上螺絲起子破│即起│
│  │        │某日凌晨某時│自小客車  │壞門鎖後進入車內│訴書│
│  │        ├──────┼─────┤行竊。          │附表│
│  │        │高雄市鼓山區│回數票數張│                │編號│
│  │        │河西一路1567│          │                │7   │
│  │        │號旁        │          │                │    │
└─┴────┴──────┴─────┴────────┴──┘
附表二（普通竊盜部分）：
┌─┬────┬──────┬─────┬────────┬──┐
│編│ 被害人 │ 時間／地點 │車號／失竊│    行為方式    │備註│
│號│        │            │物品      │                │    │
├─┼────┼──────┼─────┼────────┼──┤
│1 │ 己○○ │98年12月中旬│XQ-4651 號│徒手開啟車門行竊│即起│
│  │        │某日凌晨某時│自小客車  │                │訴書│
│  │        ├──────┼─────┤                │附表│
│  │        │高雄市三民區│回數票2 張│                │編號│
│  │        │灣興街99巷17│(號碼分別 │                │2   │
│  │        │號前        │為D道98   │                │    │
│  │        │            │00000000、│                │    │
│  │        │            │00000000) │                │    │
├─┼────┼──────┼─────┼────────┼──┤
│2 │ 戊○○ │99年1 月中旬│VC-0297 號│徒手開啟車門行竊│即起│
│  │        │某日凌晨某時│自小客貨車│                │訴書│
│  │        ├──────┼─────┤                │附表│
│  │        │高雄縣中崙二│回數票2 張│                │編號│
│  │        │路577巷口   │          │                │4   │
├─┼────┼──────┼─────┼────────┼──┤
│3 │ 丁○○ │99年1 月31日│XH-199號  │徒手開啟車門行竊│即起│
│  │        │凌晨0 時許  │大貨車    │                │訴書│
│  │        ├──────┼─────┤                │附表│
│  │        │高雄縣中崙一│現金13元  │                │編號│
│  │        │路252號前   │          │                │5   │
└─┴────┴──────┴─────┴────────┴──┘

司法院資訊處製作；財團法人民間司法改革基金會備份。
